臺灣臺中地方法院交通事件裁定　　　　 95年度交聲字第938號
原處分機關　交通部公路總局臺中區監理所豐原監理站
異　議　人
即受處分人　甲○○
上列異議人因違反道路交通管理處罰條例案件，對於交通部公路
總局臺中區監理所豐原監理站95年9月6日所為處分（豐監稽違字
第裁63-Z00 000000號），聲明異議，本院裁定如下：
    主    文
異議駁回。
    理    由
一、原處分機關略以：異議人即受處分人（下稱受處分人）甲○
    ○於民國九十五年五月十六日中午十二時四十一分許，駕駛
    車號０３６－ＡＬ號營業大貨車，在國道三號公路北向二二
    二點五公里，因同向四車道大型車行駛中內車道（未依規定
    車道行駛）之違規事實，經國道公路警察局第七警察隊員警
    依法當場舉發，受處分人未於限期內到案提出申訴，原處分
    機關遂於九十五年九月六日以豐監稽違字第裁63-Z00000000
    號裁決書，處以罰鍰新臺幣（下同）三千元，並記違規點數
    一點，於法並無不合等語。
二、本件受處分人甲○○略以：伊原本行駛在四線道之外側車道
    ，因為有小型車占用外側車道，伊才由中外車道超車，並於
    超車後返回原本行駛之外側車道，並未行駛在中內車道云云
    。
三、經查，受處分人甲○○之上開交通違規情狀，係由內政部警
    政署國道公路警察局第七警察隊警員陳奎谷、湯志堅所舉發
    ，證人陳奎谷到庭結證稱：「當天我在國道三號北上二二二
    點五公里外側的路肩測速，看見一部大貨車，行駛在同向四
    車道的中內側車道，庭提我站立的位置及看到受處分人的位
    置圖一張，我是面對來車的方向，我在整個照片的左下角，
    面對來車，我當時站在車外，另外一個同事坐在乘客座，當
    時我手上拿著雷射槍，在做測速的勤務，我有再確認一次，
    我有算來車的車道，確定違規貨車是行駛在中內車道，我有
    現場有示意攔查，我有拿指揮棒做攔查的動作，可能受處分
    人沒有看到，有變換到中外側車道，當時剛好在我旁邊而已
    ，就一直往前行駛，我就上車開車尾隨到北上二一九公里才
    攔下來，告訴駕駛人甲○○的違規情形．．．我看到違規的
    貨車，他有從中內車道轉到中外車道，我有看到他閃方向燈
    。」等語，證人湯志堅復到庭結證稱：「我們當時是在執行
    巡邏勤務，當時是在北標二二二．四處，我們在做雷射超速
    取締，陳奎谷站在車外，手持雷射槍做測速的動作，我是坐
    在副駕駛座，他往後面測發現受處分人的車，是走從內算的
    第二個車道，當時他發現這個狀況，就上車，我們要做攔查
    的動作，當時我沒有看到受處分人的車走在內線車道第二車
    道，當時是以測速為主，發現之後因為受處分人的車是是行
    進中，我們是靜態，所以是跟隨在他後面，跟隨之後我自己
    親眼看到他的車子是在中外車道，就是從內數來第三車道，
    我也沒有看到受處分人的車子自中內車道切道中外車道的情
    形，中外車道是受處分人可以暫時超車的路線，我們從二二
    ０公里處尾隨到二一九公里處才攔停他。．．．陳奎谷上車
    跟我表示受處分人有違規的情形，我看到的情形是他已經駕
    駛在中外車道．．．我看到的時候他還在第三車道，我們尾
    隨他的車，受處分人的車是從第三車道慢慢切到第四車道，
    因為我們的攔停他才停在路肩．．．四車道是二二三．八公
    里才開始變為四車道，在此之後一定大貨車駕駛人行駛在最
    裡面的兩個車道我們才會取締。」等語，有本院訊問筆錄可
    考。另觀諸證人陳奎谷繪製庭提之道路交通事故現場圖，可
    知國道三號公路北向二二四．一公里處之前，原係三車道，
    自二二四．一公里處因有南投交流道入口匣道，故自二二三
    ．三公里處起即增為四車道，至二二二．八公里處因有往八
    卦山隧道之減速車道，增為五車道，至二二二．五公里處前
    ，亦即本件證人陳奎谷、湯志堅原本停車執行雷射超速取締
    勤務之地點，又回復為四車道，可知受處分人甲○○原本若
    確實係依規定行駛於外側車道，僅是因一時超車，才暫時切
    入中外車道，並於超車後返回原本行駛之外側車道，則在證
    人陳奎谷發現受處分人甲○○違規，並返回車內告知坐在副
    駕駛座之證人湯志堅後，證人湯志堅所見情景理當係受處分
    人甲○○超車後已回復行駛於外側車道之情況，但依前述，
    證人湯志堅所見卻是受處分人甲○○仍行駛在中外車道之景
    象，準此，受處分人甲○○原本行駛之車道應係中外車道，
    而非外側車道一節，堪先認定。又受處分人甲○○於行駛至
    二二二．五公里處前，確實有因原本行駛之車道前方有小型
    車，而自左方超車，再返回原所行駛之車道等情，為受處分
    人甲○○所自承，則以受處分人甲○○原本行駛之車道係中
    外車道，其自左側車道超越前方小型車時，所行駛之車道即
    為中內車道，即臻明確。再參以證人陳奎谷庭提之現場路段
    照片，可知證人陳奎谷、湯志堅原本停車執行雷射超速取締
    之地點，視距良好，能清楚辨識各車道行駛之情形，在在均
    足以證明證人陳奎谷就發現受處分人甲○○違規在中內車道
    行駛之證述，確有所據，堪予採信。受處分人甲○○空言否
    認，所辯無非事後卸責之詞，委不可採。從而，受處分人甲
    ○○確有於上揭時、地駕駛車號０３６－ＡＬ號營業大貨車
    ，因同向四車道大型車行駛中內車道，未依規定車道行駛之
    違規事實，洵堪認定。
四、按行為後法律或自治條例有變更者，適用行政機關最初裁處
    時之法律或自治條例。但裁處前之法律或自治條例有利於受
    處罰者，適用最有利於受處罰者之規定。行政罰法第五條定
    有明文。查：
（一）本件受處分人甲○○違規後，道路交通管理處罰條例第三
      十條第一項、第六十三條第一項均於九十四年十二月二十
      八日修正公布，並自九十五年七月一日施行。修正前該條
      例第三十條第一項規定：汽車行駛於高速公路或設站管制
      之道路，而不遵管制之規定者，處汽車駕駛人新臺幣三千
      元以上六千元以下罰鍰。」，第六十三條第一項規定：汽
      車駕駛人有該條例第三十三條情形者，各記違規點數一點
      ；修正後該條例第三十條第一項第三款規定：「汽車行駛
      於高速公路、快速公路或設站管制之道路，不遵使用限制
      、禁止、行車管制及管理事項之管制規則而有下列行為者
      ，處汽車駕駛人新臺幣三千元以上六千元以下罰鍰：三未
      依規定行駛車道。」，第六十三條第一項第一款規定：汽
      車駕駛人有該條例第三十三條情形者，記違規點數一點。
      比較新舊法，修正後之規定並未不利於受處分人甲○○，
      應適用修正後之規定裁處。
（二）又高速公路交通管制規則亦於九十五年六月二十八日公布
      ，並自九十五年七月一日施行，名稱更正為高速公路及快
      速公路交通管制規則。修正前高速公路交通管制規則第八
      條第一項第二款規定：「汽車行駛高速公路，其車道之使
      用，除因交通事故及道路施工依臨時或可移動標誌指示或
      公路警察指揮外，應依設置之交通標誌、標線或號誌之規
      定，無設置者，應依下列規定︰二大型車輛應行駛於外側
      車道。但得暫時利用緊臨外側車道之車道超越前車。」，
      修正後高速公路及快速公路交通管制規則第八條第一項第
      二款規定：「汽車行駛高速公路及快速公路，其車道之使
      用，除因交通事故及道路施工依臨時或可移動標誌指示或
      交通勤務警察指揮外，應依設置之交通標誌、標線或號誌
      之規定，無設置者，應依下列規定︰二大型車應行駛於外
      側車道，並得暫時利用緊臨外側車道之車道超越前車。」
      ，比較新舊法，可知對受處分人甲○○在高速公路上駕駛
      大型車之車道使用規定，並無不同，附此明。
（三）在本件中，受處分人甲○○確有於上揭時、地駕駛車號０
      ３６－ＡＬ號營業大貨車，因同向四車道大型車行駛中內
      車道，未依規定車道行駛之違規事實，既已認定如前，
      原處分機關依道路交通管理處罰條例第三十三條第一項規
      定，裁處受處分人甲○○罰鍰三千元，並記違規點數一點
      ，於法並無不合，裁罰金額亦屬妥適，本件聲明異議，為
      無理由，應予駁回。
五、據上論斷，應依道路交通管理處罰條例第八十七條第二項、
    道路交通案件處理辦法第十九條，裁定如主文。
中　　華　　民　　國　　96　　年　　5 　　月　　31　　日
                  交通法庭  法　官  莊嘉蕙
以上正本證明與原本無異。
如不服本裁定應於送達後五日內向本院提出抗告狀。
                            書記官　魏愛玲
中　　華　　民　　國　　96　　年　　5 　　月　　31　　日
